【裁判字號】    91,訴,1788
【裁判日期】    920318
【裁判案由】    毒品危害防制條例
【裁判全文】
臺灣板橋地方法院刑事判決                        九十一年度訴字第一七八八號
    公  訴  人  臺灣板橋地方法院檢察署檢察官
    被      告  乙○○
    指定辯護人  甲○公設辯護人  吳天明
右列被告因違反毒品危害防制條例案件，經檢察官提起公訴（九十一年度偵字第三三
二三號），甲○判決如左：
    主  文
乙○○連續販賣第二級毒品，處有期徒刑柒年陸月。扣案之帳冊壹本沒收；未扣案之
販賣第二級毒品所得財物新臺幣壹萬元沒收之，如全部或一部不能沒收時，以其財產
抵償之。
    事  實
一、乙○○明知安非他命為毒品危害防制條例第二條第二項第二款所規定之第二級毒
    品，不得非法持有及販賣，竟意圖營利，基於販賣第二級毒品安非他命之概括犯
    意，自民國（下同）九十年六月十九日後某日起至同年十一月間止，在其位於臺
    北縣新莊市○○街一○一巷四弄六號七樓住處，以每包新臺幣（下同）一千元至
    三千元不等之價格，連續販賣第二級毒品安非他命十次予丙○○（丙○○施用第
    二級毒品部分，另經裁定令入戒治處所施以強制戒治），以為牟利。嗣於九十一
    年一月三十一日下午四時許，在乙○○上址住處為警查獲，並扣得其所有供販賣
    第二級毒品安非他命所用之帳冊一本。
二、案經臺北市政府警察局移請臺灣板橋地方法院檢察署檢察官偵查起訴。
    理  由
一、訊據被告乙○○矢口否認有販賣第二級毒品安非他命犯行，辯稱：伊從未販賣安
    非他命予丙○○；丙○○於九十年十一月間借住在伊家時，曾因與綽號「阿同」
    之友人發生爭執，伊當時有打丙○○一下，並將丙○○趕出去，丙○○才會因此
    挾怨報復，故意誣指伊販毒；扣案之帳冊不是販毒所用，而是別人向伊借錢，伊
    用來記錄借、還款項明細所用云云。經查：
  (一)被告於右揭時、地販賣安非他命十次予丙○○之事實，業據證人丙○○於偵查中
    檢察官訊問時證稱：「（毒品來源？）向乙○○買的，約買十次，每次買二千元
    ，地點都在他家中，先用電話聯絡好再去買，自九十年六月份至九十年十一月間
    」（見偵查卷第三十頁反面之訊問筆錄）、「（你確實有向乙○○購買毒品？）
    有，大約買了十次，從九十年六月到十一月間，地點都在他家，每次買兩千元左
    右」（見偵查卷第五十八頁訊問筆錄），且於甲○審理時亦到庭結證稱：「（安
    非他命何來？）大約第一次戒治出來的時候，時間大約是九十年四月中戒治期滿
    之後，出來之後向乙○○買的‧‧‧」、「大約跟檢察署報到之後，我報到大約
    是六月十九日，報到之後我就跟乙○○買安非他命了，他大約賣給我十次左右。
    期間是六月十九日到十月或十一月間‧‧‧」、「（你都是用多少價錢向乙○○
    買安非他命？）‧‧‧我每次都買一千元到三千元之間，有時候是以重量算，有
    時是拿壹包給我，向我收多少錢的方式」、「（都在何處交易？）在乙○○新莊
    市○○街的家中交易‧‧‧」等語明確（見甲○九十二年一月十六日訊問筆錄）
    。雖證人丙○○於偵查中證稱每次向被告購買安非他命之金額為二千元左右，而
    於甲○審理時則證稱每次金額係一千元至三千元不等，兩者間似略有出入；惟證
    人丙○○對於毒品交易之時間、地點等情節，均已證述綦詳，其所證述之內容亦
    前後相符，而「每次二千元左右」與「每次一千元至三千元不等」，兩者間在表
    達方式上本即無矛盾之處，徵以毒品交易之金額每隨購買者當次需求、資力、販
    賣者取得毒品之難易度等因素而有變化之可能，應認證人丙○○關於交易金額「
    每次二千元左右」之證述，實係交易金額「每次一千元至三千元不等」平均概數
    之表示，自不影響其上開不利被告證述之證明力。又證人丙○○雖於九十一年二
    月二十六日檢察官訊問時，曾一度改易前詞，陳稱：並未向被告購買毒品，是警
    察叫伊這樣說的；惟其嗣於九十一年三月八日警詢、同年三月十九日檢察官訊問
    時，則再明確證稱：確實有向被告購買毒品，但因伊在戒治所中一些獄友係被告
    朋友，恐嚇、警告伊不可指證被告，所以才在九十一年二月二十六日偵訊中翻供
    ，希望日後傳訊時不要以證人身分傳訊，而以被告名義傳訊，且不要讓伊當庭面
    對被告，伊願意出面指證等語（見偵查卷第五十四、五十五頁之偵訊筆錄，第五
    十七、五十八頁之訊問筆錄），顯見其前述九十一年二月二十六日訊問時之陳述
    內容，並非出於自由意志所為，自難據為有利被告之認定，亦對於證人丙○○其
    餘歷次證述內容之證明力不生影響，附予敘明。
  (二)證人丙○○另於偵查中及甲○審理時結證稱：伊向被告購買安非他命，並不一定
    每次都付現金，若當天未付清，會與被告約定一個時間償還，倘屆期仍未償還，
    被告會將所欠金額記載於扣案之帳冊上；若是單純金錢借貸，被告會在扣案帳冊
    上特別註明「借」字，如果沒有特別註明，就是毒品交易的金額；伊曾經看見被
    告在扣案帳冊上記載伊購買安非他命所欠的錢，即帳冊上「90.12.7.阿全（帳冊
    上誤載為【阿金】，詳後述）－5000」，是表示伊尚欠被告五千元購買安非他命
    的錢，被告曾前往伊家中向伊父親要求償還該五千元，伊父親有給被告三、四千
    元，後來伊再將該五千元所餘之欠款一千元償還被告而結清該筆帳款，即帳冊上
    「90.12.31.阿全＋1000（清）」之記載等語明確（見偵查卷第八十六頁之訊問
    筆錄，甲○九十二年一月十六日訊問筆錄），並經甲○調取扣案帳冊一本詳予核
    閱後，發現該帳冊上確有「阿全90.11.12－1000（借）、90.12.1＋1000（清）
    」（表示金錢借貸），及「90.12.7.阿全（帳冊上誤載為【阿金】）－5000」、
    「90.12.31.阿全＋1000（清）」（表示毒品交易）等記載，有該帳冊一本扣案
    可憑，核與證人丙○○證述之內容相符，且被告亦自承扣案帳冊上所記載之「阿
    全」即為丙○○，足見證人丙○○上開證述，確屬信而有徵；又被告既係於證人
    丙○○在約定日期仍未能完全償還購買毒品之價金時，始將尚積欠金額記入帳冊
    內，是縱該九十年十二月七日所記載之尚欠金額為五千元，超過每單次交易之金
    額，惟參諸上述記帳模式，被告與證人丙○○將數次交易所積欠之金額約定同一
    清償日期，屆期仍未償還者，再一併記載於帳簿上，亦與交易常情無違。從而，
    被告係以扣案帳冊記載證人丙○○向其購買安非他命之價金清償情形，以及單純
    借款予證人丙○○之紀錄，並以是否特別註明「借」字作為二者之區別等情，已
    屬灼然。
  (三)被告雖辯稱：丙○○於九十年十一月間借住在伊家時，曾與綽號「阿同」之友人
    發生爭執，伊當時有打丙○○一下，並將丙○○趕出去，丙○○才會因此挾怨報
    復，故意誣指伊販毒云云；惟查，經甲○以此訊之證人丙○○，其證稱：伊與「
    阿同」的朋友確有金錢糾紛，當時伊有吸毒，聽說「阿同」要去找被告，以為「
    阿同」的朋友也在，才前往被告家中要找「阿同」的朋友理論，當時被告有將伊
    拉開並打了伊一拳，伊意識才較為清醒，有跟「阿同」坐下來談，之後就沒事了
    ，伊不可能記恨被告，且此事係發生在伊借住被告家中之前等情（見甲○九十二
    年一月十六日訊問筆錄），已與被告前揭所辯情節迥異；況且，倘確如被告所辯
    ，證人丙○○於九十年十一月間即與被告交惡，焉有可能仍於同年十二月一日償
    還被告借款一千元（即前述帳冊內「90.12.1＋1000（清）」之記載）、同年十
    二月三十一日再償還購買安非他命價金一千元（即前述帳冊內「90.12.31.阿全
    ＋1000（清）」之記載）之舉？再衡諸常情，縱證人丙○○確有與被告發生爭執
    ，遭被告「打一下」或「趕出去」，惟上開衝突情節尚非特別嚴重或激烈，復以
    二人間原具有相當之情誼（始有借住之舉），實難想像證人丙○○竟會執此而任
    意誣陷被告於販毒之重罪；且倘若證人丙○○確係有意誣陷他人，何不直接指稱
    該名與其有怨隙之「阿同」（或其友人）為販毒之人，以求明快，卻本末倒置而
    尋找僅因間接事由發生衝突、且原係友人之被告「開刀」？猶有甚者，證人丙○
    ○曾一度於偵查中改稱並未向被告購買毒品，已見前述；倘其確屬誣指，大可自
    始至終均堅指被告之犯行，何須中途更易其詞，故弄玄虛？故依上所述，被告前
    揭所辯，無非均屬卸責之詞，既與事實不符，亦與常情相違，其所辯不足採信甚
    明。至被告雖辯稱其與丙○○發生衝突時，友人鄭傅聰亦同在現場，而丙○○於
    臺灣臺北戒治所強制戒治時，曾告訴室友郭義傳本案確係故意要誣陷被告云云，
    並請求傳喚證人鄭傅聰、郭義傳到庭以證實上情；惟查，關於被告曾在住處與證
    人丙○○發生爭執一節，已據證人丙○○證述綦詳，縱傳喚證人鄭傅聰到庭，充
    其量亦僅能證明被告與丙○○間確曾發生爭執之事實，與本案情節並無直接之關
    聯性；而證人丙○○既已陳明曾遭戒治所內之被告友人恐嚇、警告不得指認被告
    ，已見前述，且參以倘其確係蓄意誣指被告，自應是戒慎恐懼唯恐消息走漏，焉
    有反於戒治所內任意告知他人，徒留無窮後患之理？故甲○認被告聲請傳喚之證
    人鄭傅聰、郭義傳，尚無調查訊問之必要，併予敘明。
  (四)被告另辯稱：扣案之帳冊並非販毒所用，而是別人向伊借錢，伊用來記錄借、還
    款項明細所用，無論有無註明「借」字，都一樣是私人借貸的錢；帳冊上「90.
    12.7.－5000」所記載之人是「阿金」，不是「阿全」云云。惟查，被告於偵查
    中原係辯稱：扣案帳冊是紀錄別人欠伊的錢，或伊欠別人的錢，欠別人的錢會記
    載「－」號，別人欠的錢會記載「＋」號（見偵查卷三十一頁反面之訊問筆錄）
    ，然其同時亦辯以：伊沒有工作，申請貧民戶，從不開口向人借錢（見同頁訊問
    筆錄），兩者間已顯屬矛盾；經公訴人於起訴書中詳予指駁後，被告於甲○審理
    時乃改口辯稱：是別人向伊借錢，伊向太太拿錢，記錄在帳冊上，「＋」號代表
    別人還給伊的錢，「－」號則係借給別人的錢云云，其對於扣案帳冊記載內容、
    符號意義之說明前後迥異，已難信實；又扣案帳冊確係被告用以記載販賣安非他
    命所得價金之收取情形，並以是否加註「借」字以區別毒品交易或單純金錢借貸
    乙節，業據證人丙○○證述明確，並經甲○核閱扣案帳冊內容無訛，已詳前述；
    至扣案帳冊內「90.12.7.－5000」部分所記載之人名固為「阿金」，然該項記載
    確為證人丙○○向被告購買安非他命所積欠之款項、「阿金」應係「阿全」等情
    ，已據證人丙○○證述綦詳（見甲○九十二年一月十六日訊問筆錄），且遍尋扣
    案帳冊（含其通訊錄），亦無任何關於「阿金」或與「阿金」相關聯、近似姓名
    之記載，足見該「阿金」確為「阿全」之筆誤，亦即係證人丙○○。綜上所述，
    被告此部份所辯，亦無非投機飾卸之詞，委無足採。
  (五)本件雖因被告否認有販賣安非他命之犯行，甲○無從查得實際各次販入後復行賣
    出之差價金額，惟按毒品安非他命嚴重戕害國人健康，政府查緝甚嚴，衡情被告
    如非從中獲取利益，當無輕易甘冒遭查獲後論罪科刑之危險，積極販賣安非他命
    予證人丙○○，前後次數多達十次之理；是足顯見被告確有販賣安非他命營利之
    意圖甚明。
  (六)綜上所述，本件事證明確，被告犯行堪以認定。
二、核被告所為，係犯毒品危害防制條例第四條第二項之販賣第二級毒品罪。被告於
    販賣前後持有第二級毒品安非他命之低度行為，應為販賣之高度行為所吸收，不
    另論罪。又其先後多次販賣第二級毒品安非他命犯行，時間緊接，所犯係犯罪構
    成要件相同之罪，顯係基於概括犯意反覆為之，為連續犯，應依刑法第五十六條
    規定以一罪論，並加重其刑（法定刑無期徒刑部分，依法不得加重）。爰審酌被
    告之牟利動機、販賣安非他命予他人施用，嚴重戕害國人健康，且犯後猶飾詞狡
    辯，不知悔悟，態度難謂良好等一切情狀，量處如主文所示之刑，以資懲儆。扣
    案之帳冊一本，係被告所有之物，業據其供承在卷，且為其供販賣安非他命所用
    之物，爰依毒品危害防制條例第十九條第一項規定宣告沒收；而被告係以每包一
    千元至三千元不等之價格，先後十次販賣第二級毒品安非他命予證人丙○○，然
    甲○稽核全卷，尚無從得知各次確切之給付金額（一千元至三千元間），故應以
    有利於被告之最低所得數額計算，即每次販賣價格均僅以一千元計算，先後共販
    賣十次，所得計有一萬元，此部份雖未扣案，仍應依毒品危害防制條例第十九條
    第一項規定，諭知沒收之，如全部或一部不能沒收時，以其財產抵償之。
據上論斷，應依刑事訴訟法第二百九十九條第一項前段，毒品危害防制條例第四條第
二項、第十九條第一項，刑法第十一條前段、第五十六條，判決如主文。
本案經檢察官高智美到庭執行職務
中    華    民    國      九十二      年      三      月      十八      日
                                  臺灣板橋地方法院刑事第一庭
                                      審判長法  官  梁 宏 哲
                                            法  官  高 玉 舜
                                            法  官  劉 景 宜
右正本證明與原本無異。
如不服本判決，應於判決送達後十日內，向甲○提出上訴狀。
                                            書記官  張 惠 芳
中    華    民    國      九十二      年      三      月    二十四      日
附錄本案論罪科刑法條全文：
毒品危害防制條例第四條：
製造、運輸、販賣第一級毒品者，處死刑或無期徒刑；處無期徒刑者，得併科新臺幣
一千萬元以下罰金。
製造、運輸、販賣第二級毒品者，處無期徒刑或七年以上有期徒刑，得併科新臺幣七
百萬元以下罰金。
製造、運輸、販賣第三級毒品者，處五年以上有期徒刑，得併科新臺幣五百萬元以下
罰金。
製造、運輸、販賣專供製造或施用毒品之器具者，處一年以上七年以下有期徒刑，得
併科新臺幣一百萬元以下罰金。
前四項之未遂犯罰之。


司法院資訊處製作；財團法人民間司法改革基金會備份。
